臺灣高等法院刑事判決
109年度上訴字第309號
上  訴  人  
即  被  告  林豊承


選任辯護人  簡陳由法扶律師
上列上訴人因違反毒品危害防制條例案件，不服臺灣新北地方法
院108年度訴字第733號，中華民國108年12月17日第一審判決（
起訴案號：臺灣臺北地方檢察署108年度偵字第6299、8266號）
，提起上訴，本院判決如下：
    主  文
原判決撤銷。
林豊承犯販賣第三級毒品罪，共貳罪，各處有期徒刑參年捌月。
應執行有期徒刑肆年。
扣案如附表編號一至四所示之物及未扣案之犯罪所得新臺幣參仟
元均沒收，上開未扣案之犯罪所得於全部或一部不能沒收或不宜
執行沒收時，追徵其價額。
    事  實
一、林豊承明知4-甲基甲基卡西酮係毒品危害防制條例第2條第2
     項第3款所公告列管之第三級毒品，依法不得販賣，竟意圖
    營利，基於販賣第三級毒品之犯意，以每包新臺幣（下同）
    300元之價格販入後，分別為下列行為：
（一）於民國108年2月28日下午1時59分開始，以IPHONE 6S玫瑰
      金手機（內含門號0000000000號SIM卡1張）內之通訊軟體
      「微信」與張哲鳴磋商購毒事宜，嗣雙方談妥以1,500元
      購買含有第三級毒品4-甲基甲基卡西酮之毒品咖啡包共3 
      包後，林豊承即於同日下午2時14分許，在張哲鳴位在新
      北市○○區○○街00號住處樓下，販賣含有第三級毒品4-甲基
      甲基卡西酮成分之毒品咖啡包共3包予張哲鳴，並向張哲
      鳴收受1,500元。
（二）於108年2月28日下午4時41分許，以IPHONE 6S金色手機（
      內含門號0000000000號SIM卡1張）內之通訊軟體「微信」
      與張仰賢磋商購毒事宜，嗣雙方談妥以1,500元購買含有
      第三級毒品4-甲基甲基卡西酮之毒品咖啡包共3包後，林
      豊承即於同日下午5時31分許，在新北市○○區○○街00號路
      旁，販賣含有第三級毒品4-甲基甲基卡西酮成分之毒品咖
      啡包共3包予張仰賢，並向張仰賢收受1,500 元。
（三）嗣於108年3月5日晚間6 時許，經警在新北市○○區○○路000
      巷00弄0號2樓執行拘提而查獲，經同意搜索，當場扣得附
      表所示之物，方分別查悉上情。
二、案經臺北市政府警察局大安分局報請臺灣臺北地方檢察署檢
    察官偵查起訴。
    理  由
壹、程序部分：
    按被告以外之人於審判外之陳述，雖不符刑事訴訟法第159
    條之1至第159條之4之規定，而經當事人於審判程序同意作
    為證據，法院審酌該言詞陳述或書面陳述作成時之情況，認
    為適當者，亦得為證據；當事人、代理人或辯護人於法院調
    查證據時，知有第159條第1項不得為證據之情形，而未於言
    詞辯論終結前聲明異議者，視為有前項之同意，同法第159 
    條之5第1項、第2項有明文規定。查本判決下列認定事實所
    引用之卷證所有證據（供述、文書及物證等），均經依法踐
    行調查證據程序，檢察官、上訴人即被告林豊承（下稱被告
    ）及辯護人均未主張排除前開證據能力，且迄於本院言詞辯
    論終結前均未表示異議，本院審酌前開證據資料製作時之情
    況，尚無違法不當及證明力明顯過低之瑕疵，其書證部分亦
    無刑事訴訟法第159條之4之顯有不可信之情況與不得作為證
    據之情形，且均與本案具關連性，認以之作為證據應屬適當
    ，故揆諸上開規定，認上揭證據資料均有證據能力。
貳、實體部分：
一、本案認定犯罪事實所憑之證據及理由：
    上揭事實，業據被告於偵查及本院審理中坦承不諱（見偵查
    卷第163頁，本院卷第86、89、90頁），並有下列事證可佐
    ：
（一）被告於事實欄一（一）、（二）所示時間，以事實欄一（
      一）、（二）所示之方式分別與張哲鳴、張仰賢聯繫後，
      被告旋於事實欄一（一）、（二）所示之地點與張哲鳴、
      張仰賢見面後，分別向張哲鳴、張仰賢收取1,500元乙節
      ，業據證人張哲鳴、張仰賢於偵查及原審中證述在案（見
      108年度偵字第6299號卷〈下稱偵6299卷〉第327至329、387
      至390頁，原審卷第167至196頁），並有被告與證人張哲
      鳴、張仰賢之微信對話紀錄、搜索扣押筆錄、扣押物品目
      錄表及扣案物照片在卷可查（見108年度偵字第8266號卷〈
      下稱偵8266卷〉第65至70、73、90至94、116 至120頁），
      亦為被告所坦認，堪認上情為真。
（二）被告於事實欄一（一）、（二）所示時、地分別販賣第三
      級毒品予證人張哲鳴、張仰賢：
    1.證人張哲鳴於偵查中證稱：伊與被告認識4、5年了，是在
      陣頭聚會認識的，被告當時跟伊說需要毒品咖啡包可以找
      他，108年2月28日伊先向被告問「酒」，即指毒品咖啡包
      ，被告回答「1:5」，即指1包500元，後來伊向被告表示
      要購買「3」，即指3包。當天下午2時14分左右被告前來
      伊位在三重區仁愛街91號住處，將3包毒品咖啡包交給伊
      ，伊當場交付1,500元現金給被告。伊在108年2月28日下
      午5時24分，問被告「果汁？」，是要問被告給伊的毒品
      咖啡包裡面是什麼口味，被告就用葡萄、彩虹、小惡魔的
      圖案回伊。108年2月28日購買毒品咖啡包後，當天晚上在
      伊位於三重區仁愛街住處有施用，用起來的感覺身體麻麻
      ，很有放鬆感覺，確實有毒品成分，伊當時購買的彩虹惡
      魔的包裝，伊確定是偵6299卷第67頁證物照片，警詢提示
      給伊看的被告扣案手機照片中的包裝袋太小、太模糊了，
      因為伊只記得當時買的是彩色惡魔的包裝，所以伊才於警
      詢中回答是被告扣案手機內的照片，但偵6299卷第67頁證
      物照片很清楚，經過回想與比較，伊肯定伊於108年2月28
      日買的毒品包裝是如偵6299卷第67頁證物照片所示之彩色
      惡魔包裝等語（見偵6299卷第327至329頁）；於原審中證
      稱：伊與被告認識好幾年，是出陣頭時認識的，108年2月
      28日下午1至2時許，伊有向被告購買毒品咖啡包，當時是
      用微信聯絡，提示的微信就是整個交易毒品咖啡包的過程
      ，是在伊家樓下交易，伊給被告1,500元，取得3包毒品咖
      啡包，使用後伊覺得麻麻的，應該就是毒品咖啡包。伊向
      被告說「酒」就是咖啡，以前向被告或其他人買的時候，
      都是稱「酒」，「1:5」，即指1包500元，「3」是3包，
      被告又回「15」是指1,500元。伊說「多久」，被告說「
      現金喔、15分」，就是要給被告現金，被告在15分鐘會來
      ，見面後，被告拿3包咖啡包給伊，伊給被告1,500元。同
      日通話結束後，2月28日下午5 時24分，伊又問「果汁」
      ，是問被告裡面是什麼口味。被告在法院說賣給伊的是酒
      ，並不實在，被告賣給伊的是6299卷第67頁第一排，有惡
      魔圖案的，彩色包裝等語（見原審卷第167至181頁）。
    2.證人張仰賢於偵查中證稱：伊於108年2月28日下午4時41
      分主動詢問被告「有啥口味」，被告表示「阿彩（葡萄圖
      案）」，即指有彩色惡魔葡萄口味的毒品咖啡包，後來伊
      撥打電話給被告，向被告確認價格，被告跟伊說1包500 
      元，電話中伊向被告表示要3包，後來伊就傳地址給被告
      ，跟被告相約於蘆洲永康街35號見面，因為伊當時剛好在
      蘆洲永康街旁的忠義夜市吃完飯，後來於當天下午5時31
      分左右在蘆洲永康街35號前路旁見面，見面後被告將3 包
      毒品咖啡包交給伊，伊當場交付現金1,500元給被告，被
      告隨即離去。對話記錄中被告有表示「3:16」是指3包毒
      品咖啡包要1,600元，但伊確定108年2月28日下午伊與被
      告見面時，伊是給被告1,500元現金，被告也沒有多說什
      麼。伊於108年2月28日向被告購買之毒品咖啡包是偵6299
      卷第67頁證物照片中間右方彩色惡魔包裝照片，108 年2
      月28日伊向被告購買3包毒品咖啡包後，伊就返回龍濱路
      住處，並在住處施用，裡面是葡萄粉，但喝起來一樣有麻
      麻的感覺，應該有毒品成分沒錯等語（見偵6299卷第387
      至390頁）；於原審中證稱：108年2月28日下午4時許有跟
      被告交易毒品咖啡包，一包差不多500元，當時是用微信
      聯絡。2月28日下午4時41分對話「有啥口味」、「阿彩」
      ，這是伊跟被告的對話，伊當天是向被告買3包，在蘆洲
      永康街35號，伊用的感覺確定為毒品咖啡包，喝完有放鬆
      、麻麻的感覺，價格應該是剛剛看的訊息1,600元，但應
      該是1,500元，被告賣給伊的毒品咖啡包是彩色、惡魔圖
      案，是偵6299卷第67頁，右邊這一排的惡魔圖案。伊不知
      道被告有在賣酒，被告也沒有跟伊推銷過酒，被告說2月2
      8日賣酒給伊並不實在等語（見原審卷第182至196 頁）。
    3.依上開證人張哲鳴、張仰賢歷次所述就其等向被告購得第
      三級毒品之時間、地點、金額、數量等交易細節，前後證
      述大致相符，再觀諸被告分別與證人張哲鳴、張仰賢之微
      信對話紀錄所示（見偵8266卷第90至94、116至120頁），
      108年2月28日下午1時59分，證人張哲鳴問被告「酒」、
      「多少」，被告稱「幾」、「1：5」，證人張哲鳴稱「你
      來找我」，被告稱：「要幾」，證人張哲鳴稱「3」，被
      告回「15」、「你在哪」，證人張哲鳴稱「家」、「訊息
      刪除」、「多久」，被告回「現金喔」、「15分」、「我
      從蘆洲過去」，於同日下午2 時14分被告稱「到樓下了」
      ，並與證人張哲鳴通話17秒後，於同日下午5時24分，證
      人張哲鳴稱「果汁？」，被告傳送葡萄、彩虹、惡魔之圖
      示；另證人張仰賢於108年2 月28日下午4 時41分詢問被
      告「有啥口味」，被告稱「阿彩（葡萄圖示）」，證人張
      仰賢即與被告通話41秒後，被告稱「1：5 」，證人張仰
      賢回「好」，於同日下午4 時50分，被告再與證人張仰賢
      通話34秒後，告知證人張仰賢「待會再傳地址給我」，證
      人張仰賢回「永康街35號」，同日下午4時59分被告傳送
      語音訊息給證人張仰賢後，證人張仰賢稱「好」、「再多
      一杯」，被告回「3：16」，被告並於同日下午5時13分詢
      問證人張仰賢「妹子要不要」，證人張仰賢稱「妹子改天
      」，同日下午5時14分，被告稱「反正這不用妹子就有感
      了」，同日下午5時31分，證人張仰賢詢問「兄弟到哪了
      」，旋與被告通話8秒，同日下午5 時55分，證人張仰賢
      傳送「一樣」、比大拇指之圖示予被告等情，則以上開被
      告與證人張哲鳴、張仰賢之對話訊息所示，核與一般進行
      毒品交易者常見隱諱地描述毒品之語句，矧以毒品交易中
      ，交易雙方多互相熟識或具有特殊默契，同時為逃避偵查
      機關之查緝，商談毒品交易細節（諸如毒品種類、數量、
      價金等）多以暗語為之，且暗語之意涵，多為買賣雙方所
      知悉、交易慣性（如交貨地點）或相互默契，是買受者對
      於暗語及通話內容含意所為之解釋，當屬可信。而施用或
      持用、購買毒品者，關於其毒品來源之陳述，固須有補強
      證據足以擔保其真實性，始得作為判斷依據。而所謂補強
      證據，不以證明全部事實為必要，只需因補強證據與該購
      買毒品者之供述相互利用，足以使其關於毒品來源之對象
      及原因所陳述之事實獲得確信者，即足以當之。本案證人
      張哲鳴、張仰賢於偵查及原審中對於譯文中暗語解釋、交
      易時間、地點、金額及數量等節，均與上開對話紀錄內容
      大致相符，且被告於108年3月6日警詢及偵查中就其與證
      人張哲鳴、張仰賢間上開對話內容確係在談論毒品咖啡包
      交易事宜，且均有交易成功乙節，亦均坦承不諱（見偵62
      99卷第16至17、18、159至163 頁）；另被告於偵查中供
      稱：伊販售給「寶」（即證人張哲鳴）、「小捷」（即證
      人張仰賢）之毒品咖啡包與伊遭扣案之彩色惡魔毒品咖啡
      包並非同一批，但均係向「吳留守」拿的，且毒品咖啡包
      之包裝一樣，內容應該也是一樣的（見偵6299卷第159至1
      63頁），而被告經扣案之彩虹惡魔咖啡包殘渣袋經檢驗後
      ，確實含有第三級毒品4-甲基甲基卡西酮乙節，此有交通
      部民用航空局航空醫務中心108 年4月3日航藥鑑字第0000
      000號毒品鑑定書在卷可查（見偵8266卷第175至176頁）
      ，是證人張哲鳴、張仰賢證稱於事實欄一（一）、（二）
      所示時、地，分別以1,500元之價格向被告購買含有第三
      級毒品4-甲基甲基卡西酮之毒品咖啡包乙節，足堪採信。
（三）政府對於查緝施用、轉讓及販賣毒品無不嚴格執行，販賣
      毒品罪更係重罪，設若無利可圖，衡情一般持有毒品者，
      當不致輕易將所持有之毒品交付他人，況毒品價格不貲、
      物稀價昂，且販賣毒品復屬非可公然為之之重大違法行為
      ，亦無公定之價格，不論任何包裝，均可任意分裝增減分
      量，每次買賣價量，亦可能隨時依雙方間之關係深淺、資
      力、需求量及對行情之認知、來源是否充裕、查緝是否嚴
      緊，購買者被查獲時供述購買對象之可能性風險之評估等
      ，因而異其標準，並隨時機動調整，非可一概而論，是販
      賣之淨利得，委難查得實情，販賣之人從價差或量差中牟
      利方式雖異，其意圖營利之非法販賣行為則一，茍無任何
      利益可圖，實無甘冒風險，將其取得本屬不易之毒品再以
      原所購得之代價轉售，而未因而賺取差價利益之理。被告
      於本院業已坦承其向吳留守販入毒品咖啡包之價格為一包
      300元，其係均以一包1500元出售，則其販賣毒品有獲利
      之情形，應可認定，其任意性自白核與事實相符，應可採
      信。
（四）綜上，本件事證明確，被告於事實欄一（一）、（二）所
      示時、地分別販賣第三級毒品予證人張哲鳴、張仰賢之犯
      行均堪認定，應依法論科。
二、論罪：
（一）核被告如事實欄一（一）、（二）所為，均係犯毒品危害
      防制條例第4條第3項之販賣第三級毒品罪。被告就事實欄
      一（一）、（二）所示之2次販賣第三級毒品之犯行，係
      犯意各別，行為互殊，應予分論併罰。
（二）按毒品危害防制條例第17條第2項規定：「犯第4條至第8
      條之罪於偵查及審判中均自白者，減輕其刑。」旨在獎勵
      犯罪行為人之悛悔，同時使偵、審機關易於發現真實，以
      利毒品查緝，俾收防制毒品危害之效；又自白乃對自己之
      犯罪事實全部或主要部分為肯定供述之謂，而所謂偵查階
      段之自白，包括被告在偵查輔助機關及檢察官聲請法院羈
      押訊問時之自白在內，審判階段之自白，則以案件起訴繫
      屬後在事實審法院任一審級之一次自白，即屬當之。查本
      件被告於偵查中自白有起訴書所載事實（見偵6299卷第16
      3頁），復於本院中就事實欄一（一）、（二）所示犯行
      均坦承認罪（見本院卷第86、89、90頁），應可認其於偵
      、審中均已自白犯罪，爰就被告如事實欄一（一）、（二
      ）所犯販賣第三級毒品犯行，均依毒品危害防制條例第17
      條第2項之規定，減輕其刑。
三、撤銷改判及科刑審酌：
    原審認被告如事實欄一（一）、（二）所犯罪證明確，予以
    論罪科刑，固非無見。惟查：（一）被告就本案2次販毒犯
    行已於偵查及本院審理中自白實施販賣毒品之構成要件行為
    ，原審未及審酌其於本院中坦承認罪之事實，而未依毒品危
    害防制條例第17條第2項規定減輕其刑，容有未洽；（二）
    附表編號三、四所示扣案之包裝第三級毒品之包裝袋共18個
    、共9個，因與各該第三級毒品接觸，該等包裝袋上因而黏
    著各該第三級毒品難以完全析離，不問屬於犯罪行為人與否
    ，均整體視為違禁物，自均應併依刑法第38條第1項規定，
    宣告沒收之，原審未予宣告沒收，亦有未當。被告上訴意旨
    請求從輕量刑，及辯護人以被告於偵查及本院中已自白犯罪
    ，請求再予減輕其刑，為有理由，且原判決有上開可議之處
    ，自應由本院將原判決予以撤銷改判。爰以行為人之責任為
    基礎，審酌被告販賣第三級毒品之行為，助長施用毒品惡習
    ，並足以使購買之施用者導致精神障礙與性格異常，甚至造
    成人民身體健康受損之成癮性及危險性，其不僅戕害國人身
    體健康，且有危害社會安全之虞，因染上毒癮者為索得吸毒
    之資，可能甘冒竊盜、搶奪及強盜等財產犯罪之風險，造成
    社會治安敗壞，其為圖私利，不顧國法之行為，應予以非難
    ，再參酌被告之犯罪動機、目的、手段、販賣毒品之數量、
    智識程度及犯後態度等一切情狀，各量處如主文第2項所示
    之刑，爰兼衡其犯罪性質相同，犯罪方法、過程、態樣亦大
    致相同、犯罪時間僅相隔數小時等情狀，就被告所犯各罪為
    整體評價，綜合卷證審酌被告所犯數罪類型、次數、非難重
    複程度，併定應執行刑如主文第2項所示。
四、沒收：
（一）扣案如附表編號一、二所示之物，分別為被告供事實欄一
      （一）、（二）犯罪所用之物，業據被告於警詢中供陳在
      卷（見偵6299卷第16至18頁），爰均依毒品危害防制條例
      第19條第1項規定，予以宣告沒收。
（二）被告於事實欄一（一）、（二）所為販賣第三級毒品之犯
      行，分別獲得1,500元（合計3,000元），分別屬其犯罪所
      得，且未扣案，故應依刑法第38條之1第1項、第3項之規
      定宣告沒收，且於全部或一部不能沒收或不宜執行沒收時
      ，追徵其價額。
（三）扣案如附表編號三、四所示之物，經送鑑驗，分別檢出第
      三級毒品甲基甲基卡西酮、甲苯基乙基安戍酮及氯乙基卡
      西酮成分、第三級毒品愷他命成分，有交通部民用航空局
      航空醫務中心毒品航藥鑑字第0000000號、第0000000號鑑
      定書在卷可佐（見偵8266卷第151、179頁），而用於包裝
      上開各該毒品之包裝袋，其上顯有各該毒品之殘渣，衡情
      自難與之剝離，且無析離之實益與必要，當應整體視之為
      違禁物，故不問屬於犯罪行為人與否，均應依刑法第38條
      第1項規定宣告沒收之。至因鑑驗用罄之第三級毒品部分
      ，既已滅失，爰不另宣告沒收，附此敘明。
（四）附表編號五、六所示之物，並非違禁物，亦非被告供犯罪
      所用、犯罪預備之物或犯罪所生之物，爰不予宣告沒收。
據上論斷，應依刑事訴訟法第369條第1項前段、第364條、第299
條第1項前段，毒品危害防制條例第4條第3項、第17條第2項、第
19條第1項，刑法第11條、第51條第5款、第38條第1項、第38條
之1第1項、第3項，判決如主文。
本案經檢察官曾忠己到庭執行職務。
中　　華　　民　　國　　109 　年　　3 　　月　　26　　日
                  刑事第十一庭  審判長法　官　楊力進
                              　　    法　官　許文章
                              　    　法　官　沈君玲
以上正本證明與原本無異。
如不服本判決，應於收受送達後20日內向本院提出上訴書狀，其
未敘述上訴之理由者並得於提起上訴後20日內向本院補提理由書
（均須按他造當事人之人數附繕本）「切勿逕送上級法院」。
                                  　　書記官　彭于瑛
中　　華　　民　　國　　109 　年　　3 　　月　　26　　日
附錄本案論罪科刑法條全文：
毒品危害防制條例第4 條
製造、運輸、販賣第一級毒品者，處死刑或無期徒刑；處無期徒
刑者，得併科新臺幣 2 千萬元以下罰金。
製造、運輸、販賣第二級毒品者，處無期徒刑或 7 年以上有期
徒刑，得併科新臺幣 1 千萬元以下罰金。
製造、運輸、販賣第三級毒品者，處 7 年以上有期徒刑，得併
科新臺幣 7 百萬元以下罰金。
製造、運輸、販賣第四級毒品者，處 5 年以上 12 年以下有期
徒刑，得併科新臺幣 3 百萬元以下罰金。
製造、運輸、販賣專供製造或施用毒品之器具者，處 1 年以上
7 年以下有期徒刑，得併科新臺幣 1 百萬元以下罰金。
前五項之未遂犯罰之。
附表：
編號 扣案物 備註 一 IPHONE 6S玫瑰金之手機1支（含門號0000000000號SIM卡1張） 被告所有，供本件犯罪所用之物 二 IPHONE 6S金色之手機1支（含門號0000000000號SIM卡1張） 被告所有，供本件犯罪所用之物 三 毒品咖啡包之包裝袋（含甲基甲基卡西酮、甲苯基乙基安戍酮及氯乙基卡西酮）共18個 違禁物 四 分裝袋（含愷他命殘渣）共9 個 違禁物 五 夾鍊袋共20個 查無與本案具有關連性之證據 六 電子磅秤1 臺 查無與本案具有關連性之證據